【裁判字號】    99,交聲,774
【裁判日期】    990226
【裁判案由】    聲明異議
【裁判全文】
臺灣臺中地方法院交通事件裁定        99年度交聲字第774號
原處分機關  交通部公路總局臺中區監理所
異  議  人
即受處分人  甲○○
上列受處分人因違反道路交通管理處罰條例案件，對於交通部公
路總局臺中區監理所中華民國99年2 月3 日中監違字第裁60-GE0
000000-0號裁決書所為之處分，聲明異議，本院裁定如下：
    主    文
原處分關於罰鍰新臺幣肆萬玖仟伍佰元部分撤銷。
前項撤銷部分，由原處分機關另為適法之處分。
    理    由
一、原處分意旨略以：異議人即受處分人甲○○（下稱受處分人
    ）於民國98年8 月31日凌晨1 時6 分許，駕駛車牌號碼KY-1
    917 號自用一般小客車，在臺中市○區○○路191 號前，因
    「酒後駕車，測得呼氣值為0.98MG/L」之違規，經臺中市警
    察局第三分局員警當場製單舉發。原處分機關遂依道路交通
    管理處罰條例第35條第1 項第1 款規定，裁處受處分人罰鍰
    新臺幣（下同）49500 元、吊扣小型車普通駕駛執照12個月
    、施以道安講習，依法並無不合等語。
二、受處分人異議意旨略以：伊雖於上揭時、地，酒後駕駛自用
    小客車經警查獲，惟同一酒後駕車行為，業經臺灣臺中地方
    法院檢察署檢察官為緩起訴處分，伊並已依緩起訴處分命令
    向臺中縣政府繳納30000 元，是本件實無一罪二罰之必要，
    爰聲明異議，請求撤銷罰鍰49500元之處分等語。
三、查受處分人於98年8 月31日凌晨1 時6 分許，駕駛車牌號碼
    KY-1917 號自用一般小客車，行經臺中市○區○○路191 號
    前，經臺中市警察局第三分局員警攔查，測得其呼氣之酒精
    濃度為每公升0.98毫克之情，為受處分人所不爭。又受處分
    人上開行為所涉公共危險罪部分，並經臺灣臺中地方法院檢
    察署檢察官於98年9 月30日以98年度偵字第22189 號為緩起
    訴處分，諭知緩起訴期間為1 年，並應向臺中縣政府支付3
    萬元；該緩起訴處分於98年10月21日經臺灣高等法院臺中分
    院檢察署以98年度上職議字第5998號處分書駁回再議而確定
    在案，故緩起訴期間為自98年10月21日起至99年10月20日止
    等事實，亦有舉發違反道路交通管理事件通知單、裁決書、
    臺灣臺中地方法院檢察署檢察官緩起訴處分書、臺灣高等法
    院臺中分院檢察署處分書、檢察官執行緩起訴處分命令通知
    書各1 件附卷可憑。受處分人於上開緩起訴處分確定後，已
    依該處分命令向臺中縣政府支付3 萬元之情，復有郵政跨行
    匯款申請書影本1 件在卷可稽，是前開事實，足堪認定。
四、經查：
  (一)按道路交通主管機關對於汽車駕駛人之酒後駕車行為，依道
    路交通管理處罰條例第35條第1 項第1 款規定予以裁罰，係
    對行為人違反行政法上義務規定之行政罰，而該條例關於一
    行為同時觸犯刑事法律及違反行政法上義務規定者，並無特
    別規定，是以汽車駕駛人酒後駕車行為，經測試檢定酒精濃
    度超過規定標準，同時涉犯刑法第185 條之3 公共危險罪嫌
    者，道路交通主管處罰機關除有行政罰法第26條第1 項但書
    規定，得處以其他種類行政罰之情形外，關於罰鍰部分，即
    應依行政罰法第26條及道路交通管理處罰條例第10條規定，
    移送地方法院檢察署處理，於移送後，非有行政罰法第26條
    第2 項所定不起訴等事由，不得再依道路交通管理處罰條例
    第35條第1 項第1 款規定，裁處行為人罰鍰之行政罰，此即
    一事不二罰原則，究其立法目的，係鑑於刑罰與行政罰同屬
    對不法行為之制裁，而刑罰之制裁功能較強，刑事程序較嚴
    謹，故以刑事處罰為優先，僅於刑罰不能達到相同或可替代
    功能時，始得科以行政罰。職此，一行為同時觸犯刑事法律
    及違反行政法上義務之規定者，行政機關得否科以與刑罰相
    類之行政罰，端視該行為之刑事訴追或審判程序之終局結果
    而定，在刑事訴追或審判程序尚未終局確定前，行政機關自
    不得逕予裁罰。
  (二)次按，刑事訴訟法第253 條之1 、第253 條之2 緩起訴處分
    之規定，係採起訴猶豫制度，允許檢察官對於被告涉犯死刑
    、無期徒刑或最輕本刑3 年以上有期徒刑以外之罪，得參酌
    刑法第57條所列事項及公共利益之維護，認為適當者，予以
    緩起訴處分，期間為1 年以上3 年以下，以觀察被告有無施
    以刑罰之必要。而緩起訴期間屆滿，未經撤銷者，緩起訴處
    分即與不起訴處分確定具有同一效力，同法第260 條亦定有
    明文。又依同法第253 條之3 第1 項規定，被告於緩起訴期
    間內故意更犯有期徒刑以上刑之罪，經檢察官提起公訴，或
    於緩起訴前，因故意犯他罪，而在緩起訴期間內受有期徒刑
    以上刑之宣告，或違背第253 條之2 第1 項各款之應遵守或
    履行事項者，檢察官得依職權或聲請撤銷緩起訴處分，並依
    法繼續偵查或追訴。亦即在緩起訴期間內，刑事訴追程序仍
    未終局確定，最終是否會被檢察官提起公訴猶懸而未決，尚
    未具實質確定力，此時如行政機關逕為裁決，將使行為人有
    同時遭受行政處罰及刑事訴追之危險，顯與行政罰法第26條
    之立法意旨相違。準此，違反行政法上義務之行為，於檢察
    官為緩起訴處分之情形下，在緩起訴處分尚未實質確定前，
    亦即行為人尚未最終確定免於刑事訴追或處罰前，行政機關
    尚不得逕為與刑罰相類之行政裁罰。
  (三)本件受處分人之緩起訴期間為自98年10月21日起至99年10月
    20日止，已如前述，其緩起訴期間至今尚未屆滿，揆諸前揭
    說明，上開緩起訴處分尚未發生實質之確定力，原處分機關
    自不得於緩起訴期間屆滿前逕為裁處與刑罰相類之罰鍰。從
    而，原處分機關於99年2 月3 日逕予裁處受處分人罰鍰49,5
    00元，容有未洽。受處分人就此部分聲明異議為有理由，爰
    將原處分關於罰鍰49500 元部分予以撤銷，並就撤銷部分諭
    知應由原處分機關於緩起訴期間屆滿後，或緩起訴處分經撤
    銷後，另為適法之處分。
五、據上論斷，應依道路交通管理處罰條例第87條第2 項，道路
    交通案件處理辦法第20條前段，裁定如主文。
中    華    民    國    99    年    2    月    26     日
                  交通法庭  法  官  黃佩韻
以上正本證明與原本無異。
如不服本裁定，應於送達後5 日內向本院提出抗告狀（應附繕本
），並敘述抗告之理由。
                            書記官  林柏名
中    華    民    國    99    年      2  月    26     日

司法院資訊處製作；財團法人民間司法改革基金會備份。
